最高法院刑事判決　　　　　　　一○○年度台上字第七九○號
上　訴　人　洪朝彬
選任辯護人　林祺祥律師
上　訴　人　邱登賢
選任辯護人　陳雅珍律師
上列上訴人等因違反毒品危害防制條例案件，不服台灣高等法院
高雄分院中華民國九十九年九月二十三日第二審更審判決（九十
九年度上重更(二)字第五號，起訴案號：台灣高雄地方法院檢察署
九十七年度偵字第三四二二號），提起上訴，本院判決如下：
    主  文
上訴駁回。
    理  由
本件原判決認定：上訴人洪朝彬曾於民國八十年間，因違反肅清
煙毒條例案件，經台灣高等法院台中分院判處有期徒刑十五年確
定，於九十一年十月十五日假釋出監（不構成累犯）。上訴人邱
登賢曾於八十一年間，因違反懲治盜匪條例案件，經台灣高等法
院台中分院判處有期徒刑八年確定，於九十年七月二十五日假釋
出獄，於九十六年三月二十九日假釋期滿執行完畢。二人共同謀
議，以洪朝彬為負責人之富禾實業有限公司（下稱富禾公司）名
義從泰國進口廢鐵，將第一級毒品海洛因夾藏在廢鐵之中，再走
私運輸進口至台灣，洪朝彬並指示紀宏達（為警方安排之線民，
無犯罪故意，已經判決無罪確定）承租彰化縣彰化市○○路六十
二號，作為進口廢鐵貨櫃之藏毒倉庫。乃分別於：(一)、九十六年
十月間，洪朝彬先指示邱登賢、紀宏達於九十六年十月二十日，
前往洪朝彬位於泰國之廢五金工廠，將從不詳之人購得之海洛因
磚三十塊，夾藏於鐵管內，再放入欲進口之廢鐵而夾藏於貨櫃後
，由洪朝彬以富禾公司名義自泰國進口至台灣。邱登賢、紀宏達
再於九十六年十一月十五日返台。嗣該只貨櫃於同月十七日抵達
台中港後，洪朝彬即指示邱登賢於同月二十一日提領出關。彼等
旋於同月二十二日下午，一同開車前往高鐵台中站，將裝有上開
海洛因磚之十六塊（合計淨重五千五百八十五點三二公克）之旅
行袋，交付受綽號「龍哥」之柳村所託之李俊漢（另案判刑確定
），李俊漢收受後，隨即為法務部調查局南部地區機動工作組（
下稱南機組）當場查獲扣押上開海洛因磚。(二)、李俊漢遭查獲後
，洪朝彬等為避免查緝及測試海關或查緝單位，先後指示紀宏達
於九十六年十二月十三日前往泰國；邱登賢於九十七年一月六日
前往香港，再於翌日入境泰國。於九十七年一月十九日，先以富
禾公司名義，自泰國進口一只無夾藏毒品之廢鐵貨櫃至台中港，
作為測試之用，預備如有異狀，即不予提領。嗣財政部台中關稅
局（下稱台中關稅局）檢查結果並未發現異狀而順利通關。洪朝
彬同時於九十七年一月間，另向綽號「老闆娘」之泰國女子購得
海洛因磚五十四塊後，由邱登賢、紀宏達在洪朝彬位於泰國之廢
五金工廠，將上開毒品夾藏於鐵管，再壓入於欲進口之廢鐵內，
於九十七年一月十六日裝入編號YMLU0000000 號貨櫃內，委託船
運公司自泰國曼谷出港。紀宏達旋於九十七年一月十八日搭乘飛
機返台，邱登賢則於九十七年一月十八日從泰國出境至他處，再
於九十七年一月二十五日搭乘長榮航空公司班機返台。洪朝彬則
於九十七年一月二十四日上午八時，將貨櫃報關之相關資料傳真
給不知情之捷聖興報關股份有限公司職員張嘉裕，由張嘉裕以富
禾公司名義，辦理上開貨櫃之進口報關事宜。嗣於同年一月二十
六日該貨櫃抵達台中港，隨即拖運至台中港中國貨櫃場後，經南
機組等單位組成之專案小組，查知洪朝彬將於翌日（即一月二十
七日）出境前往泰國，乃由台灣高雄地方法院檢察署檢察官指揮
專案小組成員先前往彰化縣彰化市○○路一百二十五號，拘提洪
朝彬、邱登賢、紀宏達到案，並扣得彼等所有用以聯絡運送毒品
所用之行動電話四支（門號分別為0000000000、00
00000000、0000000000、00000000
00）、洪朝彬所有之到貨、提貨日期筆記及指示紀宏達承租房
屋之租賃契約書；復帶同前往台中港中國貨櫃場，會同台中關稅
局人員開櫃查驗，當場查獲夾藏於貨櫃壓縮廢鐵塊內之海洛因五
十四支（其中四十九支，合計淨重一萬六千零五十六點五七公克
，純度百分之九十二點九六，純質淨重一萬四千九百二十六點一
九公克；其中三支，合計淨重五百七十六點四公克，純度百分之
九十點零二，純質淨重五百十八點八八公克；其中二支，合計淨
重七十三點三一公克，純度百分之八十九點一六，純質淨重六十
五點三六公克；總計一萬六千七百零六點二八公克）。案經南機
組報由台灣高雄地方法院檢察署檢察官偵查起訴等情。係以上開
事實，業據證人紀宏達、張嘉裕、李俊漢、柳村、尹天賜等於警
詢、南機組、偵查、第一審或原審證述綦詳，並有洪朝彬、邱登
賢、紀宏達出入境資料、台中關稅局九十八年五月四日中普業一
字第０九八一００六二九九號函暨所附富禾公司進口貨物通關明
細表及進口貨物通關進度狀態表、進口貨物通關進度狀態表、高
鐵台中站現場照片六張、行動電話0000000000號通訊
監察譯文、編號YMLU0000000號貨櫃之商業發票、包裝明
細表、進口貨物通關進度狀態表、中華民國海關艙單、台中關稅
局扣押貨物、運輸工具收據及搜索筆錄、南機組搜索扣押筆錄、
高雄市政府警察局新興分局搜索扣押筆錄、有限公司變更登記表
、現場照片十二張、法務部調查局濫用藥物實驗室九十七年一月
二十七日調科壹字第０九七二三００六三九０號鑑定書、九十七
年四月十四日調科壹字第０九七二三０一九五六０號鑑定書等附
卷，及如附表編號二至四所示之海洛因等物扣案可稽。為所憑之
證據及其認定之理由。並對洪朝彬所辯：其富禾公司雖於九十六
年十一月二十一日進口貨櫃，但並無夾藏海洛因；九十六年十一
月二十二日，與邱登賢、紀宏達開車去高鐵台中站係為接朋友，
未交付毒品給李俊漢；且因身體不佳，已將公司交由紀宏達處理
，不知道九十七年一月二十六日以富禾公司名義進口之貨櫃中有
夾藏毒品云云。邱登賢所辯：係受雇於洪朝彬，從事廢鐵五金等
業務，幫洪朝彬至泰國接洽廢鐵生意，但對於以貨櫃夾藏毒品進
口之事，並不知情；與洪朝彬、紀宏達於九十六年十一月二十二
日，開車至高鐵台中站，是為接洪朝彬之朋友，後來等不到人即
離開；並不認識李俊漢，亦未交付毒品予李俊漢云云，如何皆不
足採信；紀宏達之證述，何者可採，何者不可採；紀宏達如何無
犯罪故意，不成立犯罪；均已依據卷內資料予以指駁及說明。而
上訴人等行為後，毒品危害防制條例第四條第一項業經修正。比
較新舊法，應適用較有利之行為時法。又海洛因為毒品危害防制
條例第二條第二項第一款所稱之第一級毒品，且係經行政院依懲
治走私條例第二條第四項公告之「管制物品項目及其數額」甲項
第四款之管制進出口物品，不限其數額，均不得私運進出口。上
訴人等利用自泰國進口貨櫃之際，夾藏海洛因進入台灣，核彼等
所為，均係犯毒品危害防制條例第四條第一項之運輸第一級毒品
罪及懲治走私條例第二條第一項私運管制物品進口罪，彼等持有
海洛因之低度行為，為運輸之高度行為所吸收，不另論罪。所犯
上開二罪，有犯意聯絡及行為分擔，均為共同正犯。彼等以一行
為同時觸犯上開二罪名，為想像競合犯，應從較重之運輸第一級
毒品罪處斷。彼等於九十六年十一月十七日自泰國夾藏進口海洛
因至台中港後，旋於同月二十二日再運至高鐵台中站交付李俊漢
之行為，係為達成同一運輸毒品目的之接續行為，為單純一罪。
先後二次運輸第一級毒品行為，犯意各別，行為互殊，應分論併
罰。而邱登賢有上開犯罪前科，有台灣高等法院被告前案紀錄表
在卷可按。於受有期徒刑之執行完畢後，五年以內故意再犯本件
有期徒刑以上之罪，為累犯，除法定刑為死刑、無期徒刑部分不
得加重外，併科罰金刑部分，加重其刑。因將第一審不當之判決
撤銷，適用修正前毒品危害防制條例第四條第一項、修正後同條
例（漏載，應予補正）第十八條第一項前段、第十九條第一項，
懲治走私條例第二條第一項、第十一條（漏載，應予補正），刑
法第二條第一項、第十一條前段、第二十八條、第四十七條第一
項、第五十五條、第三十七條第一項、第五十一條第三款，論上
訴人等共同運輸第一級毒品各二罪（邱登賢為累犯）。審酌彼等
明知海洛因對於人體健康危害至鉅，向為政府嚴令禁絕流通，竟
自泰國私運入境，且交付李俊漢及於九十七年一月二十六日運輸
入境之上開海洛因數量之鉅，純度之精，如未即時查獲，勢將造
成海洛因之流通與氾濫，不僅廣泛戕害國人身心健康，更因此滋
生其他刑事犯罪，嚴重破壞社會治安，犯罪所生危害既深且鉅，
惡性重大，且上訴人等犯罪後態度非佳，並無可憫恕之處等一切
情狀，所犯二罪，均分別量處無期徒刑，並依法宣告褫奪公權終
身。且就第二次運輸第一級毒品罪，扣案如附表編號二所示之海
洛因五十四支，應依毒品危害防制條例第十八條第一項前段之規
定沒收銷燬。編號三所示洪朝彬所有手機二支（門號00000
00000、0000000000）、邱登賢所有手機一支（
門號0000000000），編號四所示洪朝彬所有之到貨、
提貨日期筆記，分屬上訴人等所有，係供彼等共同犯本件運輸毒
品罪所用，應依毒品危害防制條例第十九條第一項規定宣告沒收
。至編號一所示之海洛因十六塊，係上訴人等於交付李俊漢後，
在李俊漢持有中，為南機組查獲，已於李俊漢運輸第一級毒品未
遂案中宣告沒收，非上訴人等被查獲之毒品，自不得於本案宣告
沒收銷燬。編號五所示洪朝彬指示紀宏達承租房屋之租賃契約書
一本，非供犯罪所用；另門號0000000000手機一支，
為紀宏達所有，但其並非本案共同正犯；門號00000000
00、0000000000手機，亦與本案犯罪無關；皆不宣
告沒收。經核尚無違誤，量刑亦屬適當。查紀宏達已經原審前審
傳喚，由法官合法訊問，且於訊問時予當事人詰問之機會（見原
審上重訴卷(一)第一四六頁正面至第一四九頁反面），其陳述明確
，已別無訊問之必要，原審未再行傳喚，並不違法。又上訴人等
於原審並未聲請就柳村與監聽錄音紀錄之聲紋為比對，亦未聲請
調查0000000000號行動電話持有人，與000000
0000、0000000000號行動電話持有人，是否相同
，及傳訊證人林德治等，原審自無為無益調查之必要。而法官於
辦理具體案件，對於事實之認定及法律之適用，原應自行依其調
查所得證據及本於其確信之見解而為判斷，彼此不受拘束，原審
及另案第一審九十七年度訴字第八二五號刑事判決，就洪朝彬與
李俊漢於九十六年十一月二十二日見面之時間，先後認定歧異，
並不違法。至起訴書記載上訴人等於九十六年十月十七日在高鐵
桃園站，交付海洛因予吳姓買主之行為，係上訴人等於九十六年
十一月十七日自泰國夾帶海洛因，至台中港之同一運輸毒品目的
之接續行為，原判決未予認定，於上訴人等無不利，且於判決無
影響，不得執為適法上訴第三審之理由。上訴意旨徒憑己見及執
陳詞，否認犯罪，為事實上之爭辯，並對原審採證認事之職權行
使，及原判決已說明之事項暨於判決無影響之枝節問題，任意指
摘，難認有理由，彼等上訴應予駁回。
據上論結，應依刑事訴訟法第三百九十六條第一項，判決如主文
。
中    華    民    國  一○○  年    二    月  二十四  日
                      最高法院刑事第十二庭
                          審判長法官  陳  世  淙  
                                法官  陳  東  誥  
                                法官  何  菁  莪  
                                法官  許  錦  印  
                                法官  施  俊  堯  
本件正本證明與原本無異
                                      書  記  官  
中    華    民    國  一○○  年    二    月  二十五  日
                                                      K


附錄：本案論罪科刑法條
修正前毒品危害防制條例第四條第一項：
製造、運輸、販賣第一級毒品者，處死刑或無期徒刑；處無期徒
刑者，得併科新台幣一千萬元以下罰金。




















附表：
┌──┬─────────┬───────────────────────┐
│編號│ 物品             │數量                                          │
├──┼─────────┼───────────────────────┤
│ 1  │第一級毒品海洛因  │拾陸塊（合計淨重伍仟伍佰捌拾伍點參貳公克）    │
├──┼─────────┼───────────────────────┤
│ 2  │第一級毒品海洛因  │伍拾肆支（合計淨重壹萬陸仟柒佰零陸點貳捌公克）│
├──┼─────────┼───────────────────────┤
│ 3  │手機              │支（門號：0000000000號、0000000000號、      │
│    │                  │0000000000號）                                │
├──┼─────────┼───────────────────────┤
│ 4  │到貨、提貨日期筆記│貳頁                                          │
├──┼─────────┼───────────────────────┤
│ 5  │房屋租賃契約      │壹本                                          │
└──┴─────────┴───────────────────────┘